【裁判字號】    94,上訴,2564
【裁判日期】    950126
【裁判案由】    毒品危害防制條例
【裁判全文】
臺灣高等法院臺中分院刑事判決        94年度上訴字第2564號
上  訴  人
即  被  告  甲  ○
上列上訴人因毒品危害防制條例案件，不服臺灣臺中地方法院94
年度訴字第2257號中華民國94年11月1 日第一審判決（起訴案號
：臺灣臺中地方法院檢察署94年度毒偵字第691 號），提起上訴
，本院判決如下：
    主  文
原判決撤銷。
甲○連續施用第一級毒品，處有期徒刑柒月。扣案之含第一級毒
品海洛因殘渣袋壹個，沒收銷燬之；扣案之注射針筒貳支、食鹽
水壹瓶，均沒收。
    事  實
一、甲○前因施用毒品案件，經原審法院裁定送觀察、勒戒後，
    認無繼續施用毒品之傾向，由台灣台中地方法院檢察署檢察
    官於民國（下同）九十一年七月十一日，以九十一年度毒偵
    字第一七六二號為不起訴處分確定，並予釋放在案。詎其仍
    不知悔改，於上開觀察、勒戒執行完畢釋放後五年內，復基
    於施用第一級毒品海洛因之概括犯意，先於九十四年一月十
    九日晚上七時許，在台中市○○路與光復路附近之路邊公廁
    內，以將海洛因加入食鹽水混合後，使用注射針筒將稀釋後
    之海洛因注入人體血管方式，施用第一級毒品海洛因一次；
    又於九十四年八月二日下午三時十分在台灣台中地方法院採
    尿室採尿前二十四小時至九十四年八月二日下午二時四十分
    原審行準備程序前某時，在台中市○○路與光復路附近之路
    邊公廁內，以同上方式，再施用海洛因一次。嗣先於同年一
    月二十一日晚上十時許，為警在臺中市○○路與原子街口查
    獲，並扣得其所有使用過含第一級毒品海洛因之殘渣袋一個
    、及其所有供犯施用第一級毒品海洛因用之食鹽水一瓶、供
    施打海洛因預備用之注射針筒二支（尚未拆封）等物品；又
    於九十四年八月二日下午三時十分，原審行準備程序後，在
    原審法院採尿室採尿送驗結果呈嗎啡陽性反應，而查悉上情
    。
二、案經臺中市警察局第六分局報請臺灣台中地方法院檢察署檢
    察官偵查起訴。
    理  由
一、按除被告所犯為死刑、無期徒刑、最輕本刑為三年以上有期
    徒刑之罪或高等法院管轄第一審案件者外，於前條第一項程
    序進行中，被告先就被訴事實為有罪之陳述時，審判長得告
    知被告簡式審判程序之旨，並聽取當事人、代理人、辯護人
    及輔佐人之意見後，裁定進行簡式審判程序，刑事訴訟法第
    二百七十三條之一第一項定有明文。本件被告所犯係死刑、
    無期徒刑、最輕本刑為三年以上有期徒刑以外之罪，其於原
    審準備程序中就被訴事實為有罪之陳述，且經審判長告知被
    告簡式審判程序之旨，並聽取公訴人及被告之意見後，經原
    審合議庭認為適宜而裁定由受命法官獨任進行簡式審判程序
    ，合先敘明。
二、本件上訴人即被告甲○經本院合法傳喚，無正當理由不到庭
    ，據其前於本院準備程序及原審審理時所為供述，其坦稱連
    續施用海洛因之犯行，並有被告所有之含第一級毒品海洛因
    之殘渣袋一個、及其所有供犯施用第一級毒品海洛因用之食
    鹽水一瓶、供施打海洛因預備用之注射針筒二支（尚未拆封
    ）等物品扣案足資佐證。次查，被告甲○第一次經警所採尿
    液送請中山醫學大學附設醫院藥物濫用檢測中心確認檢驗結
    果，可待因及嗎啡均呈陰性反應，有中山醫學大學附設醫院
    藥物濫用檢測中心確認檢驗結果報告一紙附卷可稽（見偵查
    卷第57頁）。惟因海洛因經注射入人體後，約百分之八十於
    二十四小時內自尿液中排出，一般而言，尿液中能否驗出嗎
    啡陽性反應，應與其投與量、投與途徑、採尿時間、個人體
    質及檢驗方法之靈敏度有關，國外曾有文獻報導注射六毫克
    之海洛因鹽酸鹽，其代謝物嗎啡之平均可檢出時限約為二十
    六小時，有行政院衛生署藥物食品檢驗局八十一年九月八日
    （八一）藥檢壹字第八一一四八八五號函可參（見偵查卷第
    58、59頁）。而被告既係於九十四年一月十九日晚上七時許
    ，施用第一級毒品海洛因，並經五十一小時後即九十四年一
    月二十一日晚上二十二時許，始被警查獲並採尿送驗，參照
    上開函示說明，可能已無法檢驗出毒品反應，是自不能因其
    檢驗結果係陰性，而有礙被告自白之真實性。且被告此部分
    自白又有海洛因殘渣袋一個、食鹽水一瓶、注射針筒二支（
    尚未拆封）等物品扣案足資佐證，該殘渣袋經原審送請憲兵
    司令部刑事鑑識中心鑑驗，確含有海洛因成分，亦有該中心
    鑑驗通知書一份在卷可憑（見原審卷第25頁），自堪認被告
    所供於九十四年一月十九日晚上七時許施用海洛因之自白為
    真實可信。又查，原審於九十四年八月二下午二時四十分日
    行準備程序時，經受命法官諭知當庭採取被告尿液送請鑑驗
    ，由原審法院採尿室於該日下午三時十分許對被告採取尿液
    送請詮昕科技股份有限公司鑑驗結果呈嗎啡陽性反應，此有
    原審準備程序筆錄、台灣台中地方法院委託鑑驗尿液代號與
    真實姓名對照表、詮昕科技股份有限公司濫用藥物尿液檢驗
    報告在卷可稽，而參照前開行政院衛生署藥物食品檢驗局函
    文所載時間推算，被告應於九十四年八月二日下午三時十分
    採尿前二十四小時至九十四年八月二日下午二時四十分開庭
    前某時，有施用海洛因一次之行為。再查，被告前因施用毒
    品案件，經原審法院裁定送觀察、勒戒後，認無繼續施用毒
    品之傾向，由台灣台中地方法院檢察署檢察官於民國（下同
    ）九十一年七月十一日，以九十一年度毒偵字第一七六二號
    為不起訴處分確定，並予釋放在案一節，有臺灣台中地方法
    院檢察署不起訴處分書及台灣高等法院被告前案紀錄表各一
    份在卷足憑，被告係於前開觀察、勒戒執行完畢釋放後五年
    內，再犯本件施用毒品之罪，本案事證業臻明確，被告犯行
    洵堪認定，自應依法論科。
三、按海洛因係毒品危害防制條例第二條第二項第一款所定之第
    一級毒品，不得非法施用，是核被告甲○所為，係犯毒品危
    害防制條例第十條第一項之施用第一級毒品罪。被告因施用
    第一級毒品而持有第一級毒品之低度行為，應為其施用第一
    級毒品之高度行為所吸收，不另論罪。被告先後多次施用第
    一級毒品海洛因之行為，時間緊接，犯罪構成要件相同，顯
    係出於概括之犯意為之，為連續犯，應依刑法第五十六條之
    規定以一罪論，並加重其刑。又公訴人起訴事實雖未敘及被
    告於九十四年八月二日下午三時十分在台灣台中地方法院採
    尿室採尿前二十四小時至九十四年八月二日下午二時四十分
    開庭前某時，施用第一級毒品海洛因之犯行，然該部分事實
    與公訴人起訴之犯罪事實間具有連續犯之裁判上一罪關係，
    依審判不可分之原則，亦為起訴效力所及，自為本院審理論
    究範圍。原審認被告犯罪事證明確，予以論罪科刑，固非無
    見，惟原判決認被告係自九十四年一月十九日晚上七時許起
    至同年十月十七日晚上七時許止，平均約二、三天施用海洛
    因一次，然除本院前開認定之被告二次施用海洛因行為外，
    原判決所認定被告其餘多次施用海洛因行為，僅據被告於原
    審之自白而為認定，並無其他證據為佐，按之刑事訴訟法第
    一百五十六條第二項規定，尚不能僅憑被告自白而認定被告
    有此部分之施用海洛因行為；又扣押之注射針筒二支尚未開
    封，此有照片一張在卷可稽（見偵查卷第24頁），該注射針
    筒應係供被告犯罪預備之物，原判決認係供犯罪所用之物，
    均有未洽。因本院認定被告施用海洛因之時間、次數少於原
    判決所認定，是以被告上訴意旨認原判決量刑過重，應認有
    理由，且原判決尚有前述可議之處，自屬無可維持，應由本
    院將原判決撤銷改判。爰審酌被告因施用毒品案件經觀察、
    勒戒後，仍不知戒惕，再次施用第一級毒品，無視於毒品對
    於自身健康之戕害及國家對於杜絕毒品犯罪之禁令，不知戒
    除惡習，然念及被告坦承施用毒品犯行，態度良好，其施用
    毒品海洛因並無危害他人，本之施用毒品者均有相當程度之
    成癮性及心理依賴，其犯罪心態與一般刑法犯罪之本質並不
    相同，容應以病人之角度為考量，並側重適當之醫學治療及
    心理矯治為宜，暨審酌被告犯罪之動機、目的、手段等一切
    情狀，量處如主文第二項所示之刑。扣案之含第一級毒品海
    洛因殘渣袋一個，因海洛因殘渣與袋子間尚難剝離，應全部
    視為第一級毒品，依毒品危害防制條例第十八條第一項前段
    之規定，宣告沒收銷燬之；至於扣案之食鹽水一瓶、注射針
    筒二支等物品均係屬被告所有，業據被告供明在卷，前者為
    供其犯罪所用之物，後者為供其犯罪預備之物，爰依刑法第
    三十八條第一項第二款之規定，均予以宣告沒收。
四、被告經合法傳喚，無正當理由不到庭，爰不待其陳述，逕行
    判決。
據上論結，應依刑事訴訟法第三百七十一條、第三百六十九條第
一項前段、第三百六十四條、第二百九十九條第一項前段，毒品
危害防制條例第十條第一項、第十八條第一項前段，刑法第十一
條、第五十六條、第三十八條第一項第二款，判決如主文。
本案經檢察官乙○○到庭執行職務。
中    華    民    國    95    年    1     月    26    日
                刑事第四庭  審判長法  官  洪  耀  宗
                                  法  官  劉  登  俊
                                  法  官  江  德  千
上列正本證明與原本無異。
如不服本判決應於收受送達後十日內向本院提出上訴書狀，其未
敘述上訴之理由者並得於提起上訴後十日內向本院補提理由書（
均須按他造當事人之人數附繕本）。
                                  書記官  吳  麗  琴
中    華    民    國    95    年    1     月    27    日
【附錄論罪科刑法條】
毒品危害防制條例第十條第一項：
施用第一級毒品者，處六月以上五年以下有期徒刑。
                                                      Ｆ


司法院資訊處製作；財團法人民間司法改革基金會備份。
